【裁判字號】    98,訴,1148
【裁判日期】    981201
【裁判案由】    返還投資款
【裁判全文】
臺灣士林地方法院民事判決              98年度訴字第1148號
原      告  甲○○
訴訟代理人  周金城律師
            鄒志鴻律師
            李柏彬律師
被      告  瑞鎮有限公司
兼法定代理  詹啟光
人
上列當事人間請求返還投資款事件，本院於民國98年11月17日言
詞辯論終結，茲判決如下：
    主      文
被告應給付原告新臺幣壹佰拾萬元，及自民國九十八年七月一
日起至清償日止，按週年利率百分之五計算之利息。
被告瑞鎮有限公司應給付原告新臺幣貳萬肆仟玖佰壹拾陸元，及
自民國九十八年七月二日起至清償日止，按週年利率百分之五計
算之利息。
原告其餘之訴駁回。
訴訟費用新臺幣壹萬肆仟壹佰陸拾柒元由被告負擔。
    事實及理由
一、按訴狀送達後，原告不得將原訴變更或追加他訴；但擴張或
    減縮應受判決事項之聲明者，不在此限，民事訴訟法第255
    條第1 項第3 款定有明文。本件原告原聲明被告應連帶給付
    原告新臺幣( 下同)132萬4,916 元，及自民國98年7 月1 日
    起至清償日止，按週年利率百分之5 計算之利息。嗣於訴訟
    中減縮為被告應給付原告132 萬4,916 元，及自98年7 月1
    日起至清償日止，按週年利率百分之5 計算之利息。核其所
    為，係屬減縮應受判決事項之聲明，依前揭規定，尚非法所
    不許，合先敘明。
二、原告主張：伊於97年7 月至9 月間，經被告詹啟光之遊說，
    投入125 萬元資金予被告瑞鎮有限公司( 下稱瑞鎮公司) 。
    嗣因合作架構生變，不符原先協議，伊欲退出投資合作計劃
    ，遂於97年12月22日與被告簽立「撤消協議」，由被告應允
    於98年6 月30日前返還伊前揭125 萬元投資款項，並加計利
    息5 萬元，及伊因本件投資已支出之差旅費用2 萬4,916 元
    ，合計為132 萬4,916 元。被告詹啟光並簽發票據號碼1795
    52、面額130 萬元、發票日期為97年12月22日、到期日為98
    年6 月30日之本票1 張交付原告，作為償還前揭132 萬4,91
    6 元之擔保。惟於債務到期前，經伊以電子郵件及存證信函
    請求被告按期清償，詎未獲被告回應，到期日後亦未獲被告
    清償前揭款項。為此，爰依雙方「撤消協議」，請求被告返
    還前揭132 萬4,916 元之債務及遲延利息等語。並聲明：被
    告應給付原告132 萬4,916 元，及自98年7 月1 日起至清償
    日止，按週年利率百分之5計算之利息。
三、被告則以：原告之投資款125 萬元，與訴外人紀剛之投資款
    人民幣27萬元，已按投資協議於97年9 月30日入帳，原告因
    此可登錄取得被告瑞鎮公司百分之10股權（含紀剛之百分之
    5 股權），但因原告要求至98年2 月28日後再登錄，故前開
    人民幣27萬元，先由北京方面紀剛及會計師王小姐掌控；原
    告之投資款125 萬元，則用於支付臺灣方面及其他支出。嗣
    97年12月間，因發現紀剛挪用被告瑞鎮公司北京辦事處全部
    資金，原告乃執意要求返還投資股金125 萬元、利息及差旅
    費共132 萬4,916 元。被告考量原告並非肇事者，而紀剛亦
    答應分批將挪用之資金加計利息退回，且瑞鎮公司北京辦事
    處已開辦數月，若乍然停業將蒙受財務及名譽之重大損失，
    被告始與原告簽定協議，承諾退還原告125 萬元股金及利息
    、差旅費，並由被告詹啟光簽發本票1 張作為擔保。惟紀剛
    事後並未退回該筆資金，對於98年12月前投資之損失，原告
    自應本於股東之身分承擔損失，待確定瑞鎮公司實際虧損金
    額後，始能攤還原告之投資款項等語，資為抗辯。並聲明：
    原告之訴駁回。
四、本院之判斷：
  (一)本件原告主張其於97年7 月至9 月間，經被告詹啟光遊說，
    投入125 萬元資金於被告瑞鎮公司，嗣於97年12月22日與被
    告簽立「撤消協議」，惟被告未依協議履行等情，為兩造所
    不爭執，並有原告提出之「有關股資瑞鎮公司之撤消協議」
    影本1 份在卷足稽，堪信為真實。
  (二)前開兩造於97年12月22日簽立之「撤消協議」記載：「先前
    由甲○○…於2008.09.10及2008.09.26匯入瑞鎮有限公司…
    戶頭…總計：新台幣壹佰貳拾伍萬元整，則應由瑞鎮有限公
    司代表人詹啟光負責返還，並額外加計…新台幣伍萬元整。
    詹啟光茲開列本票一張，共計NT＄1,300,000-元整，交付甲
    ○○收執…當瑞鎮有限公司將新台幣壹佰參拾萬元…全數匯
    入甲○○…後，甲○○應即返還詹啟光原所開立之本票…前
    述金額：新台幣壹佰參拾萬元，詹啟光得於2009年6 月30日
    以前，…返還」等語明確（見本院卷第10頁、第11頁），被
    告就此未為爭執，足認原告主張被告應允共同於98年6 月30
    日返還原告投資款加計利息共130 萬元一節，應與事實相符
    ，被告未依協議於98年6 月30日返還，原告自得訴請給付。
  (三)前開「撤消協議」另記載：「甲○○於2008年9 月間，往返
    台北- 北京之差旅費用支出，…合計新台幣NT＄24,916- ，
    雙方並言明此項費用將由瑞鎮公司支付」等語，此亦為被告
    瑞鎮公司所不爭執，足認原告主張被告瑞鎮公司承諾給付原
    告差旅費用24,916元一節，亦屬實情無訛。此項協議內容，
    雖未約定給付期限，惟原告已於98年6 月30日以存證信函催
    告被告瑞鎮公司返還此費用，該存證信函於翌日即98年7 月
    1 日由被告瑞鎮公司法定代理人詹啟光收受，此有存證信函
    及臺灣郵政掛號郵件收件回執1 份在卷可參（見本院卷第17
    頁至第20頁），應認被告瑞鎮公司所負此部分債務，於受原
    告催告時已屆清償期。被告瑞鎮公司業經催告給付，迄未履
    行，原告訴請給付，亦非無據。
  (四)被告雖辯稱：被告簽立協議書時，係考量紀剛願分次退還挪
    用之投資款，並加計利息，被告得以之返還原告上揭款項，
    但紀剛卻未分次返還，原告應以股東身分分擔瑞鎮公司損失
    云云。然查兩造「撤消協議」並未設有任何解除或停止停止
    條件，兩造簽立協議，即應依協議內容履行，不能任意毀約
    或自行增設條件。被告所辯紀剛未依約退回款項及利息等情
    ，縱認屬實，致被告有還款資金來源短缺之情事，惟兩造既
    未以紀剛退回款項為被告協議履行之條件，要不能據此推翻
    兩造協議，要求原告再以瑞鎮公司股東身分，分擔瑞鎮公司
    損失。
  (五)原告另主張：被告詹啟光亦承諾與被告瑞鎮公司共同給付伊
    前開往返台北- 北京之差旅費用24,916元，並據此請求被告
    詹啟光共同給付24,916元云云。惟觀諸前開「撤消協議」，
    僅約定被告瑞鎮公司給付原告此項費用，並無應由被告詹啟
    光共同支付之記載，應認被告詹啟光並無共同給付之義務，
    原告請求被告詹啟光共同給付，難認正當。被告詹啟光就此
    拒絕給付，尚非全然無據。
  (六)末按給付有確定期限者，債務人自期限屆滿時起，負遲延責
    任。給付無確定期限者，債務人於債權人得請求給付時，經
    其催告而未為給付，自受催告時起，負遲延責任；遲延之債
    務，以支付金錢為標的者，債權人得請求依法定利率計算之
    遲延利息，民法第229 條第1 項、第2 項前段、第233 條第
    1 項前段分別定有明文。本件依兩造簽定之協議，被告應給
    付原告之130 萬元，定有給付之期限即98年6 月30日。被告
    瑞鎮公司應給付原告之24,916元部分，雖未定給付期限，但
    經原告催告被告瑞鎮公司履行後，被告瑞鎮公司應於98年7
    月1 日給付，已如前述。依前開規定，原告得請求被告就前
    開130 萬元之債務，自98年7 月1 日起至清償日止，按週年
    利率百分之5 加付遲延利息。亦得請求被告瑞鎮公司就24,9
    16元之債務，自98年7 月2 日至清償日止，按週年利率百分
    之5 加付遲延利息。
五、從而，原告依兩造間「撤消協議」，請求被告給付132 萬4,
    916 元，及自98年7 月1 日起至清償日止，按週年利率百分
    之5 計算之利息，於被告應給付原告130 萬元，及自98 年7
    月1 日起至清償日止，按週年利率百分之5 計算之利息，被
    告瑞鎮公司應給付原告2 萬4,619 元，及自98年7 月2日 起
    至清償日止，按週年利率百分之5 計算之利息之範圍內，核
    屬正當，應予准許。逾此部分，則無理由，應予駁回
六、本件事證已明，兩造其餘攻擊防禦方法及未經援用之證據，
    經本院審酌後，核與本件之結論，不生影響，爰不一一贅述
    。
七、本院為終局判決，爰依依職權確定訴訟費用為14,167元（即
    第一審裁判費），並命敗訴之被告共同負擔。
八、訴訟費用裁判之依據：民事訴訟法第79條、第85條第1 項前
    段、第87條第1 項。
中    華    民    國    98    年    12    月    1     日
                  民事第二庭  法  官  周群翔
以上正本證明與原本無異。
如對本判決上訴，應於判決送達後20日內向本院提出上訴狀。
中    華    民    國    98    年    12    月    1     日
                              書記官  阮弘毅


司法院資訊處製作；財團法人民間司法改革基金會備份。
